【裁判字號】    89,易,849
【裁判日期】    900315
【裁判案由】    違反槍砲彈藥刀械管制條例等
【裁判全文】
臺灣雲林地方法院刑事判決                          八十九年度易字第八四九號
    公  訴  人  臺灣雲林地方法院檢察署檢察官
    被      告  己○○
                戊○○
                甲○○
                丙○○
右列被告因預備殺人案件，經檢察官提起公訴（八十九年度偵字第五六一號），本院
判決如左：
    主  文
己○○、戊○○、甲○○、丙○○均無罪。
    理  由
一、公訴意旨略以：被告己○○為大驊建設事業股份有限公司負責人庚○○之弟，丁○○因購屋糾紛對大驊建設事業股份有限公司提起民事訴訟，於民國八十九年一
    月二十五日下午至雲林縣北港鎮○○路一一八號鑽石大樓會同庚○○及法院人員
    會勘後，庚○○因而心生不滿，遂教唆己○○殺害丁○○，己○○即在所駕駛之
    車號Ｎ４－２２５７號自用小客車內放置三支鐵棍及一支鋁棒，並與被告戊○○
    、甲○○、丙○○基於預備殺人之犯意聯絡，由甲○○攜帶番刀，戊○○攜帶開
    山刀、丙○○攜帶小武士刀（均非槍砲彈藥刀械管制條例所規定禁止持有支刀械
    ）共同至上址，預備殺害丁○○，幸丁○○即時逃離該處報警查獲，並扣得上開
    鐵棍三支、鋁棒一支及番刀、開山刀、小武士刀各一把，因認被告己○○、戊○○、甲○○、丙○○共犯刑法第二百七十一條第三項之預備殺人罪云云。
二、公訴意旨認被告己○○四人共犯上開罪嫌，無非以被告對於上開時地共同攜帶扣
    案之刀械、棍棒違警查獲乙節均坦承不諱，且被告甲○○於警訊中供稱：「當天
    是己○○要我到工廠後，我才從家裏帶番刀出來，並由己○○駕車載我至上址」
    等語；被告戊○○於警訊中供稱：「我打己○○大哥大」、「（問：你因何事帶
    自製開山刀到鑽石大樓作何事？）己○○告訴我說要和人吵架，叫我帶開山刀去
    預備要殺人。」、「（問：己○○涉嫌教唆你持刀要殺何人？）我只知道要殺和
    己○○的大哥吵架之人，因我聽從己○○的話，他叫我殺誰，我就殺誰。」、「
    丙○○是要我一起去殺人，甲○○我去時他就在現場了，我只知道他跟我門市同
    夥的事共同要殺人的。」等語；被告丙○○於警訊中供稱：「當時是己○○帶我
    去的，因為己○○說他"三兄被人毆打"要我一起去支援」等語，均大致吻合。且
    若非必要，一般人不可能隨身攜帶扣案之棍棒、刀械，被告等人所辯稱攜該等棍
    棒、刀械之理由，均係卸責之詞，此外並有告訴人丁○○之指訴及民事判決書、
    照片等為其論據。
二、訊據被告己○○、戊○○、甲○○、丙○○對於八十九年一月二十五日下午三時
    許，因攜帶刀械在雲林縣北港鎮○○路一一八號鑽石大樓大廳為警當場逮捕，除
    分別扣得甲○○所攜帶之番刀、戊○○所攜帶之開山刀、丙○○所攜帶之小武士
    刀各一把，並在己○○所駕駛車號Ｎ４－２２５７號自用小客車內查獲三支鐵棍
    及一支鋁棒等情，固坦承無隱，惟均堅決否認共同預備殺人，被告己○○辯稱：
    因當天友人要向我買房子，故而偕同甲○○前往鑽石大樓；警訊時曾遭北港分局
    刑事組組長乙○○等人刑求，除後腦部遭毆打外，肋骨並遭警員以手肘擊斷，且
    丁○○亦在旁喊打助勢。被告戊○○辯稱當天曾因其車與人發生擦撞，因遭警告
    「小心點」，故而隨身攜帶堪山刀防身；於北港分局警訊時，因警員製作之筆錄
    不實在，拒絕簽名亦曾遭警員毆打警部及腹部。被告甲○○辯稱：當天自台南回
    來尋訪己○○之兄未遇，因己○○邀同前往鑽石大樓，故而隨同前往，己○○不
    知道我身上有帶刀；抵達鑽石大樓後，即遭警員逮捕，警訊時曾遭四名警員輪流
    毆打，嗣經檢察官交保後，曾前往醫院驗傷，但驗不出傷來。被告丙○○則辯稱
    ：扣案之小武士刀係購於夜市，事發當天係於途中遇見戊○○，應邀同往鑽石大
    樓；於北港分局警訊時，因警員製作之筆錄不實在而表示異議，曾遭警員毆打頭
    部，但未受傷等語。
三、按「訊問被告，應全程連續錄音；必要時，並應全程連續錄影，但有急迫情況且
    經記明筆錄者，不在此限。筆錄內所載之被告陳述與錄音或錄影內容不符者，除
  有前項但書情形外，其不符之部分，不得作為證據。」，刑事訴訟法第一百條之
    一定有明文，依同法第一百條之二規定，上開規定於司法警察官或司法警察詢問
    犯罪嫌疑人時，準用之。復按被告之自白，非出於強暴、脅迫、利誘、詐欺、違
    法羈押或其他不證方法，且與事實相符者，得為證據。經查：
（一）本件被告己○○等四人因攜帶棍棒、刀械前往鑽石大樓時，經丁○○即時發覺
      後，親自前往北港分局報案，旋經該分局刑事組組長乙○○率員前往鑽石大樓
      大廳當場查獲逮捕等情，業經告訴人丁○○、乙○○到庭證述明確，惟嗣於北
      港分局訊問時，承辦之警員均未依法錄音或錄影，除有該分局警員許明權製作
      之報告書一件在卷可參，並經乙○○到庭陳明，是本件承辦警員對於被告己○○等四人之訊問，違反前揭法定程序甚明。
（二）據證人即北港分局刑事組組長乙○○到庭供稱：警訊中並未曾對被告等人施暴
      、恐嚇云云，然被告己○○曾因腹部鈍傷併左側肋骨骨折、身上頭部、胸部併
      腹部多處瘀傷，而於八十九年一月二十六日凌晨一時二十分前往中國醫藥學院
      北港附設醫院急診，有該院醫師出具之診斷證明書影本一紙及復函一件在卷可
      稽，參諸偵查卷內檢察官訊問筆錄末尾所載訊問完畢之時間係八十九年一月二
      十五日二十一時十五分，扣除被告等覓保及辦理交保手續所需時間（檢察官批
      示被告四人各以新台幣二萬元交保），則被告己○○陳稱其係交保後隨即前往
      中國醫藥學院北港附設醫院急診乙節，應非無可信。又本件被告己○○等人遭
      逮捕時，均未曾反抗，故逮捕過程並未使用強制力，亦經證人乙○○到庭證述
      明確，何以被告己○○於經檢察官交保後，竟受有腹部鈍傷併左側肋骨骨折、
      身上頭部、胸部併腹部多處瘀傷之傷害，若非其於警訊中確曾遭警員刑求，當
      不至於此，是被告己○○辯稱其於警訊中確曾遭警員刑求，恐非憑空杜撰。至
      於被告戊○○、甲○○、丙○○三人是否亦曾遭警員刑求，雖未據提出診斷書
      等以供佐證，惟參考被告己○○所受之待遇，亦非不能想像。
（三）本件公訴意旨認定被告等人共犯預備殺人罪嫌，雖僅引用被告戊○○、甲○○
      、丙○○三人於警訊中之供述，對於被告己○○於警訊中所為不利於己之陳述
      ，則置而不論，諒係顧及被告己○○該警訊筆錄之合法性（被告己○○於警訊
      中即提出刑求抗辯），雖證人乙○○到庭供稱警訊中並未曾對被告等人施暴、
      恐嚇云云，然此事涉證人是否違法取供之刑事責任，本難期待證人自承曾經違
      法取供，惟被告己○○於警訊中之供述，既因欠缺合法性而不得採為證據，有
      關被告戊○○、甲○○、丙○○三人於警訊中之供述，因均未依法錄音或錄影
      ，違反法定程序，且無其他證據可供擔保渠等於警訊中供述之真實性及任意性
      ，自亦不得採之為不利被告等人之證據。
四、據告訴人丁○○到庭指稱：當天於鑽石大樓曾聽聞庚○○打行動電話說：「人過
    來（台語）」，嗣未久即見二部自用小客車停在對面馬路，有六個人下車，他們
    刀子很長，都插在袖子中，因當時很慌張，故未看清有幾人帶刀；因見苗頭不對
    ，隨即前往分局報案，因他們不認識我等語。復供稱：他們下車後，我聽到己○○說（台語）「往地下室走，我哥哥叫你殺誰就殺誰。」。然丁○○與被告己○○等人間既相隔一條道路，何以能清晰聽聞被告等人之間的對話？且丁○○與被
    告己○○素昧平生，又豈能清楚辨識被告己○○揚言要殺人？參諸告訴人丁○○
    與被告等人間利害關係相反，其上開供述要無非誇張之詞，不足全採。
五、綜據上述，被告己○○、戊○○、甲○○、丙○○等人之警訊筆錄固不得採為證
    據，然被告四人於案發當日分別攜帶刀械在雲林縣北港鎮○○路一一八號鑽石大
    樓大廳為警當場逮捕，究屬實情，依照當時情狀以觀，渠等顯然並非因偶然因素
    攜帶棍棒、刀械聚集該處，被告己○○等人就此所辯與常情有違，固無可採信，
    惟告訴人丁○○指稱被告己○○四人攜帶棍棒、刀械前來係預備將其殺害，因其
    指訴尚不足採信，有如前述，而庚○○於偵查中亦否認曾經打電話唆使被告己○○等四人殺害丁○○，亦否認曾經打電話唆使被告己○○等四人殺害丁○○，是
    本件在無其他積極證據可資佐證之情況下，尚不得徒以被告己○○四人分持棍棒
    、刀械來到鑽石大樓，遽認渠等確有預備殺害丁○○之犯意。蓋依據當時情狀，
    被告己○○四人分持棍棒、刀械來到鑽石大樓，除有可能係受蔡秉雄之唆使前來
    ，預備殺害丁○○，惟被告己○○等人與丁○○素昧平生，並無深仇大恨則，渠
    等僅係預備前來傷害或恐嚇丁○○之可能性，亦不得斷然予以排除。倘被告己○○等四人確係基於預備傷害或恐嚇丁○○之犯意來到鑽石大樓，因刑法對於傷害
    或恐嚇行為之預備犯未設有處罰規定，渠等所為自不構成犯罪（被告甲○○、戊○○、丙○○各自攜帶之番刀、開山刀、小武士刀均非槍砲彈藥刀械管制條例所
    規定禁止持有支刀械，業經雲林縣警察局鑑定無訛，參照偵查卷附照片說明）。
    公訴人就上開有利於被告等人之情形置而不論，遽認被告等人共犯刑法第二百七
    十一條第三項之預備殺人罪嫌，顯有未洽。本件既無證據足資證明被告四人確有
    公訴人所指之犯行，自應諭知無罪之判決。
據上論斷，應依刑事訴訟法第三百零一條第一項，判決如主文。
本案經檢察官王富哲到庭執行職務。
中      華      民      國      九十    年      三      月      十五    日
                                      臺灣雲林地方法院刑事庭第一庭
                                          法  官
（得於十日內上訴）


司法院資訊處製作；財團法人民間司法改革基金會備份。
